【裁判字號】    99,上易,537
【裁判日期】    990518
【裁判案由】    詐欺
【裁判全文】
臺灣高等法院臺中分院刑事判決         99年度上易字第537號
上  訴  人
即  被  告  丁○○
上列上訴人因詐欺案件，不服臺灣臺中地方法院98年度易字第39
19號中華民國99年2月26日第一審判決（原聲請簡易判決處刑案
號：臺灣臺中地方法院檢察署98年度偵字第25135號），提起上
訴，本院判決如下：
    主  文
上訴駁回。
    理  由
一、按依刑事訴訟法第350條、第361條、第362條、第367條規定
    ，不服地方法院之第一審判決而上訴者，須提出上訴書狀，
    並應敘述具體理由，為上訴必備之程式；其所提出之書狀未
    敘述上訴理由，或僅曾以言詞陳述上訴理由者，均應於上訴
    期間屆滿後20日內補提理由書於第一審法院。第一審法院經
    形式審查，認逾期未補提上訴理由者，應定期間先命補正；
    逾期未補正者，為上訴不合法律上之程式，應以裁定駁回。
    倘已提出上訴理由，但所提非屬具體理由者，或已上訴但未
    提上訴理由，經審判長定期間補正仍未補正者，則應由第二
    審法院以上訴不合法律上之程式，判決駁回。而所謂具體理
    由，必係依據卷內既有訴訟資料或提出新事證，指摘或表明
    第一審判決有何採證認事、用法或量刑等足以影響判決本旨
    之不當或違法，而構成應予撤銷之具體事由，始克當之（例
    如：依憑證據法則具體指出所採證據何以不具證據能力，或
    依憑卷證資料，明確指出所為證據證明力之判斷如何違背經
    驗、論理法則）；倘僅泛言原判決認定事實錯誤、違背法令
    、量刑失之過重或輕縱，而未依上揭意旨指出具體事由，或
    形式上雖已指出具體事由，然該事由縱使屬實，亦不足以認
    為原判決有何不當或違法者（例如：對不具有調查必要性之
    證據，法院未依聲請調查亦未說明理由，或援用證據不當，
    但除去該證據仍應為同一事實之認定），皆難謂係具體理由
    ，俾與第二審上訴制度旨在請求第二審法院撤銷、變更第一
    審不當或違法之判決，以實現個案救濟之立法目的相契合，
    並節制濫行上訴（最高法院97年度台上字第892號刑事判決
    意旨參照）。
二、本件上訴人即被告丁○○（下稱被告）於民國99年3月12日
    向原審法院提出上訴書狀，惟未記載上訴理由，至99年3月
    31日補提上訴理由狀，核其記載之上訴理由略為：被告純屬
    誤信中國時報之夾報廣告中代辦信用貸款廣告，才會被分別
    在98年8月4日遭詐騙新台幣（下同）5000元、同年8月5日遭
    詐騙存摺、金融卡、密碼、同年8月14日遭詐騙20000元。被
    告並無幫助他人犯罪之意思，而係遭詐騙之被害人，不應成
    立詐欺犯。其次，被告對於交付存摺、金融卡及密碼之行為
    ，主觀上無法預見成立幫助詐欺之犯罪事實，其發生違反被
    告之本意，另以被告遭詐騙25000元之事實觀之，被告並不
    具備幫助詐欺之間接故意，不應成立犯罪等語。
三、本院查：
（一）被告因不服上開臺灣臺中地方法院之第一審判決，而於前
      述時間具狀敘明理由向原審法院提起上訴，則依刑事訴訟
      法第361條第2項之規定、該條項立法修正理由及上揭最高
      法院判決意旨，被告倘已提出上訴理由，但所提非屬具體
      理由者，即應由第二審法院以上訴不合法律上之程式，以
      判決駁回之；且上訴理由之具體與否係屬第二審法院審查
      範圍，不在命補正之列（參見法院辦理刑事訴訟案件應行
      注意事項第162點）。
（二）原判決係依被害人甲○○、丙○○、乙○○於警詢時之陳
      述、甲○○提供之跨行交易查詢表、丙○○提供之國泰世
      華銀行ATM交易明細表、乙○○提供之國泰世華銀行客戶
      交易明細表及國泰世華銀行豐原分行98年9月2日國世豐原
      字第0980000157號函附被告之開戶資料、帳戶交易明細查
      詢等，認上述被害人等確遭詐欺集團所騙，而匯款至被告
      上開帳戶。又以被告於原審自承在新辦金融卡當晚9時許
      ，將存摺等物交給對方，而被告係於98年8月5日至國泰世
      華銀行豐原分行申請換發晶片金融卡，有該行之函文可參
      ，故被告應係於該日晚間9時許，將前揭帳戶之存摺等資
      料交付自稱「陳先生」之男子。再因被告於警詢時之陳述
      、其選任辯護人所為辯護意旨，而認被告係遭「林專員」
      所屬之詐騙集團詐騙2萬5000元；惟其上揭帳戶資料是交
      給「陳先生」，且「林專員」與「陳先生」係因不同之分
      類廣告而來，此2人間應無關聯。並以目前社會上之詐欺
      犯罪類型層出不窮，廣經媒體披載，以被告之年齡、智識
      程度及工作經驗等，應有所瞭解，且申辦貸款無須交付帳
      戶資料，一般人亦均妥為保管，被告卻任意交給身分不詳
      之他人持有，有悖於常情；及被告捨正常申貸管道不就，
      而圖利用網路上不明貸款資訊辦理，即可見其主觀上自知
      條件不足，則經對方求交付帳戶資料時，自更應警戒、慎
      重，況其已於98年8月4日遭詐騙5000元，非不可預見若交
      出帳戶資料，將被持以作不法用途，乃認被告主觀上顯有
      幫助他人詐欺取財之不確定故意。遂適用刑法第30條第1
      項前段、第2項、第339條第1項、第55條、第41條第1項前
      段、刑法施行法第1條之1第1項、第2項前段等規定，審酌
      被告所為影響社會經濟秩序，益添查緝之困難，實不足取
      ，惟其尚無實際參與詐欺取財之犯行，可責性較輕，暨斟
      酌其犯罪之動機、目的、手段、前無不良素行及於犯罪後
      未坦承犯行等一切情狀，而量處拘役40日，如易科罰金，
      以新臺幣1000元折算1日。核其所為採證、認事及用法，
      均無違反經驗法則、論理法則及證據法則，量刑亦屬妥適
      ，此先予敘明。
（三）而觀被告前揭上訴意旨，實未本於案內具體之卷證資料，
      或提出其他新事證，以指摘或表明第一審判決有何採證認
      事、用法或量刑等足以影響判決本旨之不當或違法，而可
      構成應予撤銷之具體事由。其上訴理由中所稱係誤信夾報
      廣告中代辦貸款之廣告，致被騙取2萬5000元與前揭帳戶
      資料，及其主觀上無法預見所交付之帳戶資料竟遭人持供
      詐欺取財犯罪之用等云云，俱非可採，原審已於其判決中
      析述甚詳，有如前述。是被告提起本件上訴，無非是徒憑
      己見，就原判決已明白清楚之論述，任意對其職權之行使
      漫事指摘而已，自不足認原判決有何違誤或不當。從而，
      被告前開上訴理由，容非上揭說明所闡釋之具體理由，所
      提起之上訴，顯不合法。
四、綜上所述，被告之上訴理由既非前開說明所謂之具體理由，
    則揆諸前揭最高法院判決之意旨，及依「程序優先於實體」
    之刑事訴訟法原則，本件上訴即不合法定上訴程式，而應予
    駁回，並不經言詞辯論為之。
據上論斷，應依刑事訴訟法第367條前段、第372條，判決如主文
。
中    華    民    國    99    年    5     月    18    日
            刑事第九庭  審判長法  官  江  德  千
                              法  官  許  旭  聖
                              法  官  莊  深  淵
以上正本證明與原本無異。
不得上訴。
                              書記官  陳  振  海
中    華    民    國    99    年    5     月    18    日

司法院資訊處製作；財團法人民間司法改革基金會備份。
